臺灣高等法院臺南分院刑事判決　　　　96年度上訴字第1201號
上　訴　人
即　被　告　甲○○
上列上訴人因違反廢棄物清理法等案件，不服臺灣臺南地方法院
95 年度訴字第1413號中華民國96年7月25日第一審判決（起訴
案號：臺灣臺南地方法院檢察署94年度偵字第11646、11647、
11648、11754、11829號，同署95年度偵字第8065號），提起上
訴，本院判決如下：
    主  文
原判決關於甲○○部分撤銷。
甲○○共同違反將未經屠宰衛生檢查之屠體，意圖供人食用而分
切、貯存之規定，情節重大，處有期徒刑貳年，減為有期徒刑壹
年。扣案屠刀伍把及磨刀器貳把均沒收。
    事  實
一、甲○○係與設於雲林縣元長鄉○○村○○路196巷67號合法
    化製業者暢展興業股份有限公司（下稱暢展化製場）簽約之
    車牌號碼Ｋ6—905號化製原料運輸車司機，受委託至高雄縣
    路竹鄉、阿蓮鄉及臺南縣仁德鄉等地畜牧場，收集各類斃死
    豬禽畜屍體，運交暢展化製廠將斃死豬禽畜屍體加工化製為
    肥料、飼料、皮革、膠及工業用油脂等產品。其明知斃死豬
    隻未經屠宰衛生檢查，不得意圖供人食用而分切、貯存，竟
    自民國93年7月間起，與林賜平及林平之妻陳花（2人均經原
    審判處罪刑確定）共同基於違反畜牧法犯意聯絡，將其部分
    收取之斃死豬，運至臺南縣歸仁鄉○○○路○段2230號和盟
    農畜產業有限公司（下稱和盟化製場）之廢棄工廠內，交由
    林賜平挑選其中未嚴重腐敗之斃死豬，在該化製廠內加以分
    切處理後分裝成袋貯存。
二、因其等分切、貯存斃死豬之規模非小，情節重大，嗣於94年
    9 月14日，經警在臺南縣歸仁鄉○○○路○段2230號內，查
    扣得林賜平所有屠刀5把、磨刀器2把及未分切之斃死豬共重
    1720公斤，另於停放在上址前之車牌號碼Ｋ6—905號化製原
    料運輸車上，扣得未分切之斃死豬4130公斤。復於臺南縣仁
    德鄉○○路○段108號「山海冷凍廠」第Ｂ102號冷凍櫃，扣
    得已分切之斃死豬1780公斤，始循線查悉上情。
三、案經臺南市警察局報請臺灣台南地方法院檢察署檢察官偵查
    起訴。
    理  由
一、按刑事訴訟法第159條之1至之4有傳聞法則之例外規定，且
    被告以外之人於審判外之陳述，雖不符前4條之規定，而經
    當事人於審判程序同意作為證據，法院審酌該言詞陳述或書
    面陳述作成時之情況，認為適當者，亦得為證據；當事人、
    代理人或辯護人於法院調查證據時，知有第159條第1項不得
    為證據之情形，而未於言詞辯論終結前聲明異議者，視為有
    前項之同意，刑事訴訟法第159條之5定有明文。本件檢察官
    、被告及其辯護人並未就被告以外之人於審判外之陳述有所
    爭執，且迄於言詞辯論終結前，均未主張有刑事訴訟法第15
    9條第1項不得為證據之情形，應認已同意作為證據，且經本
    院審酌後，認無不適當之情形，應認均有證據能力。
二、訊據被告甲○○對於其有將斃死豬運往高雄縣湖內鄉魚塭，
    以碎肉機絞碎後飼養土虱之事實坦白承認，然否認有與林賜
    平夫妻共同違反畜牧法之犯罪情事，辯稱：因大隻斃死豬無
    法做絞肉，故伊收集斃死豬後，載運至包家隆處，再讓包家
    隆載運至暢展化製場，斃死豬並不是要給林賜平，伊不知道
    林賜平將斃死豬做分切云云。惟查；
  (一)證人包家隆於偵查中證述：93年農曆年後，我經過和盟化製
    場的時候，發現外面有堆斃死豬的屍體，要去上廁所時，又
    發現分切後的屍塊，我才知道林賜平有分切、處理、販賣斃
    死豬肉，…林賜平斃死豬的來源是養豬戶運到和盟丟棄的斃
    死豬、林賜平駕駛1台沒有集運車執照的藍色小貨車向附近
    的養豬戶收取及甲○○駕駛車牌號碼Ｋ6—905號化製原料運
    輸車向養豬戶收取而來，…我看到甲○○將收取的斃死豬倒
    在和盟的場地讓林賜平挑選等情屬實（偵一卷第14、15頁）
    ；證人王根源於偵查中所證：甲○○向養豬戶收病死豬，若
    較小隻的就留下來養土虱，若大隻的病死豬，就放在和盟公
    司由包福添載去暢展化製廠做骨粉，…甲○○是和暢展公司
    訂合約才掛公司的牌照去收病死豬，林賜平是以甲○○的名
    義收病死豬等節明確（偵三卷第33頁）。互核證人包家隆、
    王根源上開證詞，並無不符之情事，堪認前開2名證人之證
    詞真實可採。
  (二)依現場相片顯示（見偵字第11754號卷第24至27頁），林賜
    平夫妻係在和盟化製場現場進行其等切割斃死豬之工作，並
    非隱密不可見；參以渠等切割斃死豬之時間長達1年多（自
    93年7月間起至94年9月14日遭查獲時止），而訊之被告甲○
    ○亦自承知悉林賜平以其名義向畜牧場收集斃死豬之情事（
    見本院卷第9至10頁），則被告甲○○就林賜平夫妻在和盟
    化製場內從事分切斃死豬隻之不法活動，豈有不知之理。
  (三)此外，復有搜索扣押筆錄及台南市警察局扣押物品目錄表7
    份、台南市警察局偵辦林賜平涉嫌食品衛生管理法現場查獲
    病死豬秤量傳票4紙、台南市政府環境保護局台南垃圾焚化
    場過磅單1紙及現場相片28張等在卷可資佐證。
  (四)基上，被告甲○○知悉林賜平夫妻在和盟化製場內從事分切
    斃死豬隻之不法活動之事實，應堪認定。被告甲○○前開所
    辯，顯屬飾卸之詞，尚難採信。
三、綜上，本件事證已甚明確，被告甲○○之犯行，已堪認定，
    應予依法論科。
四、按廢棄物清理法第39條第1項規定：「事業廢棄物之再利用
    ，應依中央目的事業主管機關規定辦理，不受第28條、第41
    條之限制」，同法第52條亦規定：違反第39條第1項規定，
    處以行政罰鍰，是現行之廢棄物清理法，關於事業廢棄物之
    再利用，已授權中央目的事業主管機關制定管理辦法管理之
    ，不受同法第41條（即應申請核發公民營廢棄物清除處理機
    構許可文件）之限制。再者，有關斃死豬之再利用，依行政
    院農委會公佈之「農業事業廢棄物再利用種類及管理方式」
    （93年8月6日修正）之編號1「斃死畜禽再利用管理方式」
    規定：(一)來源：畜牧場、飼養戶、肉品批發市場及屠宰場所
    產生之斃死家畜或家禽。(二)用途：飼料及有機斤肥料之原料
    。(三)再利用機構應具備下列資格：１再利用機構之產品為肉
    骨粉、飼料用動物油脂、有機質肥料或其他相關產品。２再
    利用於飼料用途者，再利用機構應為飼料製造業者，且必須
    依據飼料管理法及相關法規取得農業主管機關核發之飼料製
    造登記證。３再利用於肥料用途者，再利用機構應為肥料製
    造業者，且必須依據肥料管理法及相關法規取得農業主管機
    關核發之肥料登記證。(四)再利用用途之產品應符合國家標準
    或國際標準或該產品之相關使用規定。此有農業事業廢棄物
    再利用種類及管理方式法規可憑。從而，被告甲○○是否違
    反廢棄物清理法第46條第1項第4款罪行，應審究者，乃斃死
    豬是否屬可再利用之事業廢棄物？而被告甲○○之行為（即
    自91年9月起，每日將其及同案被告林賜平所收取之斃死豬
    ，部分運往高雄縣湖內鄉魚塭，以碎肉機絞碎後作為甲○○
    所飼養之土虱飼料，部分運至和盟化製廠內，交由林賜平挑
    選其中未嚴重腐敗之斃死豬，在該化製廠內加以分切及處理
    後分裝成袋），是否該當再利用之行為，得不受廢棄物清理
    法第41條之限制？查本件斃死豬既來自畜牧場、飼養戶，自
    屬於牧場、飼養戶所產出之事業廢棄物，縱經割切或再為細
    部加工分切後包裝，仍不變更其為事業廢棄物之本質。從而
    ，本件斃死豬既屬可再利用之事業廢棄物，其管理方式即應
    依前揭農業事業廢棄物再利用種類及管理方式為之，得不受
    廢棄物清理法第41條規定限制。故被告甲○○將屬事業廢棄
    物之斃死豬絞碎後飼餵土虱及交由林賜平分切、貯存等未符
    中央主管機關所定標準之行為，依現行之廢棄物清理法規定
    ，僅得依該法第52條科處行政罰鍰。
五、惟按未經屠宰衛生檢查或經檢查為不合格之屠體、內臟，不
    得供人食用或意圖供人食用而分切、加工、運輸、貯存或販
    賣，畜牧法第32條第1項定有明文。如有違反畜牧法第32 條
    第1項規定，將未經屠宰衛生檢查或經檢查為不合格之屠體
    或內臟供人食用或意圖供人食用而分切、加工、運輸、貯存
    或販賣，且情節重大或一年內再犯者，處三年以下有期徒刑
    或併科新臺幣三十萬元以下罰金，畜牧法第38條第2項、第1
    項第3款，亦分別規定甚明。而畜牧法第32條第1項所謂之「
    屠體」，並不以活體為限，斃死豬隻亦屬該條所謂之「屠體
    」，自不得供人食用或意圖供人食用而分切、加工、運輸、
    貯存，是以分切、加工、運輸、貯存斃死豬者，即應負畜牧
    法第第38條第2項、第1項第3款之刑責。再按現行刑法關於
    正犯、從犯之區別，係以其主觀之犯意及客觀之犯行為標準
    ，凡以自己犯罪之意思而參與犯罪，無論其所參與者是否係
    犯罪構成要件之行為，皆為正犯，其以幫助他人犯罪之意思
    而參與犯罪，其所參與者，苟係犯罪構成要件之行為，亦為
    正犯，必以幫助他人犯罪之意思而參與犯罪，其所參與者又
    為犯罪構成要件以外之行為，始為從犯。故共同實施犯罪行
    為之人，在合同意思範圍以內，各自分擔犯罪行為之一部，
    相互利用他人之行為，以達其犯罪之目的者，即應對於全部
    所發生之結果，共同負責。且共同正犯之意思聯絡，原不以
    數人間直接發生者為限，即有間接之聯絡者，亦包括在內。
    如甲分別邀約乙、丙犯罪，雖乙、丙間彼此並無直接之聯絡
    ，亦無礙於其為共同正犯之成立，最高法院92年度台上字第
    5407號亦著有判決意旨可資參照。查本件被告甲○○與林賜
    平間有犯意聯絡，將其收取之斃死豬倒在和盟化製場讓林賜
    平挑選分切，而陳花係林賜平之配偶，在同址與林賜平一起
    從事切割屠體之工作，則陳花與被告甲○○間亦應有犯意之
    聯絡自明。查甲○○與林賜平等人明知其等所收集之斃死豬
    隻係屬事業廢棄物，竟共同意圖供人食用，而予分切、貯存
    ，且斃死豬本非健康適於食用之肉品，若混充合法健康之肉
    品流入廣大消費市場，將產生嚴重之消費信心危機，影響層
    面既深且廣，本件被告等被查獲已分切或待分切之斃死豬數
    量高達7600公斤，自屬情節重大，核被告甲○○所為，應係
    犯畜牧法第38條第2項、第1項第3款之罪，公訴人認被告甲
    ○○所犯係違反廢棄物清理法第46條第1項第4款之罪，尚有
    未洽，惟起訴之事實與被告所犯之上開違反畜牧法罪名相同
    ，其起訴法條應予變更。被告甲○○所犯上揭犯行，行為本
    質上具有反覆性與延時性，乃執行業務本質所當然，而為集
    合犯之一種，應包括一行為予以評價。
六、按行為後法律有變更者，應將行為時之法律與裁判時之法律
    比較適用最有利於行為人之法律；又新舊刑法關於刑之規定
    ，雖同採從輕主義，惟比較時仍應就罪刑有關之共犯、未遂
    犯、想像競合犯、牽連犯、連續犯、結合犯，以及累犯加重
    、自首減輕暨其他法定加減原因與加減例等一切情形，綜其
    全部罪刑之結果而為比較，再適用有利於行為人之法律處斷
    ，而不得一部割裂分別適用不同之新舊法（最高法院95年度
    刑事庭第8次會議決議參照）。本件被告甲○○行為後，於
    94年1月7日修正，94年2月2日公布之新刑法已於95年7月1日
    施行，其中：
  (一)修正前刑法第28條規定：「二人以上共同實施犯罪行為者，
    皆為正犯」，修正後刑法第28條規定：「二人以上共同實行
    犯罪行為者，皆為正犯」，即修正後之刑法剔除完全未參與
    犯罪相關行為之實行的「陰謀共同正犯」及「預備共同正犯
    」，顯已影響行為人刑罰之法律效果，自屬法律有變更，爰
    依修正後刑法第2條第1項規定比較新舊法，而修正前刑法第
    28條規定，並無不利於被告之情形，故應適用修正前刑法第
    28條之規定。
  (二)刑法第33條第5款原規定「罰金：一元以上」之規定，修正
    公布為「罰金：新臺幣一千元以上，以百元計算之」，刑法
    法定本刑中列有罰金刑者，其法定最低度罰金刑因之提高，
    涉及科刑規範變更，自有新舊法比較必要（同前最高法院刑
    事庭會議決議參照），比較結果，以舊法有利於行為人，被
    告上揭犯行，屬95年7月1日新法施行前之行為，應適用修正
    前刑法第33條第5款規定，定其罰金部分之法定刑。
  (三)綜上全部罪刑之結果而為比較，以適用修正前之刑法較有利
    於被告，應一體適用修正前之刑法規定論處。另沒收為從刑
    ，除法律有特別規定外，應依主刑所適用之法律。
七、原審關於被告甲○○部分，以其罪證明確，因予論罪科刑，
    固非無見。但查：被告甲○○所為，應係犯畜牧法第38條2
    項、第1項第3款之罪，已如前述，原審認被告甲○○上開行
    為該當廢棄物清理法第46條第1項之構成要件，顯有未當。
    被告甲○○上訴意旨猶執陳詞指摘原判決不當，雖無理由，
    但原判決既有上開可議之處，即屬無可維持，應由本院將原
    判決關於被告甲○○部分予以撤銷改判。爰審酌被告甲○○
    犯罪之動機、手段、所生之危害，與林賜平等人行為分擔之
    方式，就其犯罪情節大部分坦承等一切情狀，量處被告甲○
    ○有期徒刑2年；又被告甲○○之犯罪時間在中華民國96年4
    月24日以前，合於減刑條件，爰依中華民國96年罪犯減刑條
    例第2條第1項第3款之規定，減其宣告刑2分之1，以示懲儆
    。
八、於94年9月14日，在臺南縣歸仁鄉○○○路○段2230號內經警
    查扣得之屠刀5把、磨刀器2把，均為同案被告林賜平所有，
    供本件犯罪所用之物，業經林賜平供明在卷，爰依刑法第38
    條第1項第2款規定，併予宣告沒收。至於另扣案之斃死豬肉
    均已化製銷毀，無從再予沒收，併予敘明。
據上論斷，應依刑事訴訟法第369條第1項前段、第364條、第300
條、第299條第1項前段，畜牧法第38條第2項、第1項第3款，刑
法第11條前段、第2條第1項、第38條第1項第2款，修正前刑法第
28條，中華民國96年罪犯減刑條例第2條第1項第3款、第7條，判
決如主文。
本案經檢察官曾銘芳到庭執行職務。
中　　華　　民　　國　　96　　年　　12　　月　　31　　日
                  刑事第二庭    審判長法　官  葉居正
                                      法　官  吳勇輝
                                      法　官  郭千黛
以上正本證明與原本無異。
檢察官如不服本判決，應於收受本判決後十日內向本院提出上訴
書狀。其未敘述上訴理由者並得於提起上訴後十日內向本院補提
理由書。
被告不得上訴。
　　　　　　　　　　　　　　　　　　　書記官  尤乃玉
中　　華　　民　　國　　96　　年　　12　　月　　31　　日
附錄本案論罪科刑法條全文:
畜牧法第38條
有下列情形之一者，處新臺幣 10 萬元以上 50 萬元以下罰鍰：
一、違反第 12 條之 1 規定，擅自推廣、利用未經田間試驗、生
物安全性評估涉及遺傳物質轉置之種畜禽或種原者。
二、違反第 29 條第 1 項規定，擅自於屠宰場外屠宰或其屠宰未
經依同條第 2 項規定檢查者。
三、違反第 32 條第 1 項規定，將未經屠宰衛生檢查或經檢查為
不合格之屠體或內臟供人食用或意圖供人食用而分切、加工、運
輸、貯存或販賣者。
四、擅自變更或偽造第 32 條第 4 項所定之屠宰衛生檢查合格標
誌者。
五、違反第 37 條規定，製造或輸入不符合國家標準 (CNS)  之
乳製品者。
有前項各款情形之一，情節重大或一年內再犯者，處 3 年以下有
期徒刑或併科新臺幣 30 萬元以下罰金。
因執行業務犯前項之罪者，除依該項規定處罰其行為人外，對僱
用該行為人之法人或自然人，亦科以前項之罰金。
有第 1 項第 3 款情形時，主管機關得對該等屠體、內臟予以沒
入。
